【裁判字號】    98,交訴,115
【裁判日期】    990323
【裁判案由】    公共危險等
【裁判全文】
臺灣臺南地方法院刑事判決             98年度交訴字第115號
公  訴  人  臺灣臺南地方法院檢察署檢察官
被      告  丙○○
被      告  甲○○
上列被告因公共危險等案件，經檢察官提起公訴（98年度偵字第
10166、11191、12305號），被告就犯罪事實為有罪之陳述，經
本院裁定進行簡式審判程序後，判決如下：
    主  文
丙○○駕駛動力交通工具肇事，致人傷害而逃逸，處有期徒刑陸
月，如易科罰金，以新臺幣壹仟元折算壹日。
甲○○意圖使犯人隱避而頂替，處有期徒刑肆月，如易科罰金，
以新臺幣壹仟元折算壹日。緩刑貳年。
    事  實
一、丙○○於民國97年6月28日上午9時48分許，駕駛車牌號碼23
    23─ＪＸ號自用小客車，沿臺南縣山上鄉明和村南140線由
    西往東方向行駛，行至140線與178線24.5公里處路口時，原
    應注意駕駛汽車應遵守道路交通號誌之指示，行經有燈光號
    誌管制之交岔路口，亦不得闖紅燈，且依當時之情形，無不
    能注意之情事，然疏未注意及此，貿然闖越紅燈，與適時沿
    178線由北往南方向行駛，由乙○○○所騎乘之車牌號碼Ａ
    ＱＥ─277號重型機車發生擦撞，致乙○○○受有頭部外傷
    併蜘蛛膜下腔出血、腦挫傷、左側硬腦膜下出血、右頭皮撕
    裂傷與驅幹肢體多處擦傷之傷害（過失傷害部分，業據乙○○○撤回告訴，另為不受理判決）。詎丙○○明知駕駛動力
    交通工具肇事致人受傷後，應停留現場處理傷者就醫事宜及
    接受員警調查，竟為逃避刑責，未打電話報警，亦未協助救
    護傷者，即離開肇事現場。於同日下午3時許，丙○○騎乘
    機車附載友人陳思璇，至臺南縣新市鄉大社村大社126號甲○○住處，向甲○○表示其與他人發生車禍，請甲○○頂替
    丙○○至交通事故處理小組製作筆錄，詎甲○○明知丙○○
    為真正肇事逃逸之人，竟意圖使丙○○不受訴追而使之隱避
    ，於同日下午4時10分許，與丙○○一同至臺南縣警察局新
    化分局，向承辦員警表示其即為肇事車輛之駕駛人而頂替丙○○，藉以頂替丙○○之過失傷害及肇事逃逸罪嫌，致影響
    司法機關犯罪偵查工作之進行。
二、案經乙○○○訴由臺南縣警察局新化分局報請臺灣臺南地方
    法院檢察署檢察官偵查起訴。
    理    由
一、訊據被告丙○○、甲○○對上揭犯罪事實坦承不諱，並據告
    訴人乙○○○及證人陳思璇證述在卷（參警卷第5-7頁、98
    年度他字第4號偵查卷第15-16頁），復有臺南縣警察局新化
    分局道路交通事故現場圖、道路交通事故調查報告表(一)、
    ( 二)、道路交通事故現場蒐證照片22幀、監視錄影器翻拍
    照片4幀及財團法人奇美醫院97年7月9日所出具之告訴人乙○○○之診斷證明書1紙在卷（詳警卷第10-12頁、第16-29
    頁）可稽。是本件事證明確，被告二人犯行洵堪認定。
二、核被告丙○○所為，係犯刑法第185條之4之肇事逃逸罪；另
    被告甲○○所為，係犯刑法第164條第2項之意圖使犯人隱避
    而頂替罪，而應依同條第1項處斷。爰審酌被告丙○○於肇
    事後，為規避責任，竟駕車逃逸現場，罔顧告訴人乙○○○
    之生命安全，固屬可議，惟因被告於本院審理中業已與告訴
    人達成和解，並以金錢賠償告訴人所受之損害，有和解書可
    佐（見本院卷第39頁），告訴人亦就被告被訴過失傷害部分
    撤回告訴，而被告丙○○對於本件肇事逃逸亦坦承不諱，犯
    後態度良好，並考量其素行紀錄等一切情狀，量處如主文所
    示之刑，併諭知易科罰金之折算標準，以示懲儆。又被告甲○○於犯罪後，在該管公務員發覺前，自行向檢察官坦承犯
    行等情，業經被告供述明確，並有卷附被告自首狀在卷可參
    （同上偵查卷第1頁），應屬對於未發覺之犯罪自首而接受
    裁判，依刑法第62條前段規定減輕其刑。爰審酌被告甲○○
    前未受有期徒刑以上刑之宣告，有臺灣高等法院被告全國前
    案紀錄表在卷可稽，本件係為脫免友人刑責所為，且犯罪後
    隨即自首，坦承犯行，具有悔意等一切情狀，量處如主文所
    示之刑，併諭知易科罰金之折算標準。再被告甲○○乃係一
    時失慮，致罹刑章，經此刑事偵審程序以後，當已知所警惕
    ，而無再犯之虞，所宣告刑罰應以暫不執行為適當，爰併予
    宣告緩刑2年，用啟自新。
據上論斷，應依刑事訴訟法第273條之1第1項、第299條第1項前
段，刑法第185條之4、第164條第2項、第1項、第62條前段、第
41條第1項前段、第74條第1項第1款，判決如主文。
本案經檢察官王誠到庭執行職務。
中    華    民    國    99    年    3     月    23    日
                          交通法庭  法  官  廖建彥
以上正本證明與原本無異。
如不服本判決應於收受本判決後10日內向本院提出上訴書狀，並
應敘述具體理由。其未敘述上訴理由者，應於上訴期間屆滿後20
日內向本院補提理由書狀（均須按他造當事人之人數附繕本）「
切勿逕送上級法院」。
                                    書記官  吳揆滿
中    華    民    國    99    年    3     月    23    日
附錄論罪科刑法條：
中華民國刑法第185條之4：
駕駛動力交通工具肇事，致人死傷而逃逸者，處六月以上五年以
下有期徒刑。
刑法第164條
藏匿犯人或依法逮捕拘禁之脫逃人或使之隱避者，處2年以下有
期徒刑、拘役或5百元以下罰金。
意圖犯前項之罪而頂替者，亦同。

司法院資訊處製作；財團法人民間司法改革基金會備份。
